臺灣臺中地方法院刑事裁定　　　　　　 100年度聲字第4015號
聲明異議人
即受 刑 人　林東輝
上列受刑人因詐欺案件，不服臺灣臺中地方法院檢察署檢察官執
行之指揮（執行案號：100 年度執字第10844 號），聲明異議，
本院裁定如下：
    主  文
異議駁回。
    理  由
一、聲明異議意旨略謂：聲明異議人即受刑人林東輝（下稱受刑
    人）因犯竊盜罪，共8 罪，經本院以100 年度簡字第517 號
    判決分別判處有期徒刑3 月，如易科罰金以新臺幣1,000 元
    折算1 日，定應執行有期徒刑1 年，如易科罰金，以新臺幣
    1,000 元折算1 日確定。受刑人於民國100 年9 月27日向臺
    灣臺中地方法院檢察署報到，欲繳納罰金結案，檢察官竟不
    准受刑易科罰金，而入監執行迄今。惟查受刑人本案犯後均
    坦承犯行，並與被害人達成和解，賠償其等之損失，足認受
    刑人並無刑法第41條第1 項但書「但易科罰金，難收矯正之
    效或難以維持法秩序」之情事，且受刑人因家庭與職業關係
    ，如送監執行，勢必影響幼子之養育與工作之維持及生計。
    為此具狀聲明異議，請求准予易科罰金等語。
二、按受刑人或其法定代理人或配偶，以檢察官執行之指揮為不
    當者，得向諭知該裁判之法院聲明異議，刑事訴訟法第484
    條定有明文。又刑法第41條第1 項規定：「犯最重本刑為5
    年以下有期徒刑以下之刑之罪，而受6 月以下有期徒刑或拘
    役之宣告者，得以新臺幣1,000 元、2,000 元或3,000 元折
    算1 日，易科罰金。但易科罰金，難收矯正之效或難以維持
    法秩序者，不在此限。」依其立法理由，易科罰金制度旨在
    救濟短期自由刑之流弊，性質屬易刑處分，故在裁判宣告之
    條件上，不宜過於嚴苛。至於個別受刑人如有不宜易科罰金
    之情形，在刑事執行程序中，檢察官得依現行條文第1 項但
    書之規定，審酌受刑人是否具有「確因不執行所宣告之刑，
    難收矯正之效，或難以維持法秩序」等事由，而為准許或駁
    回受刑人易科罰金之聲請，更符合易科罰金制度之意旨。是
    以有期徒刑或拘役得易科罰金之案件，法院所諭知者，僅係
    如易科罰金之折算標準而已，至於是否准予易科罰金，則賦
    予執行檢察官視個案具體情形，依上開法律規定得予裁量之
    權能，亦即執行檢察官得考量受刑人之實際情形，是否有執
    行顯有困難之要件，或有難收矯正之效，或難以維持法秩序
    ，以作為其裁量是否准予易科罰金之憑據，非謂一經判決宣
    告易科罰金之標準，檢察官即應為易科罰金之處分，故檢察
    官此項裁量權之行使，亦僅於發生有裁量瑕疵之情況時，法
    院始有介入審查之必要。
三、本件受刑人因犯竊盜罪共8 罪，經本院以100 年度簡字第51
    7 號判決分別判處有期徒刑3 月，如易科罰金以新臺幣1,00
    0 元折算1 日，定應執行有期徒刑1 年，如易科罰金，以新
    臺幣1,000 元折算1 日，於100 年8 月29日確定。受刑人嗣
    於100 年9 月27日至臺灣臺中地方法院檢察署到案執行時，
    檢察官認受刑人若未發監執行，難受矯正之效或維持法秩序
    ，因而依刑法第41條第1 項但書規定，以命令不准其易科罰
    金等情，此有臺灣高等法院被告前案紀錄表1 份附卷可參，
    並經本院調閱臺灣臺中地方法院檢察署100 年度執字第1084
    4 號執行卷宗、本院100 年度簡字第517 號卷宗核閱無誤。
四、經查：本件受刑人前於92、93年間因竊盜案件，分別經臺灣
    高等法院臺中分院（下稱臺中高分院）及本院判處有期徒刑
    8 月、6 月，定應執行有期徒刑1 年確定，復於97年間因竊
    盜案件，經本院判處有期徒刑6 月、6 月、6 月及8 月，定
    應執行有期徒刑1 年6 月，經上訴臺中高分院，為該院駁回
    上訴後確定，受刑人另有贓物、施用毒品等多項前科紀錄，
    有臺灣高等法院被告前案紀錄表、本院92年度易字第2736號
    、93年度易字第1145號、96年度易字第4680號判決、臺中高
    分院93年度上易字第178 號、97年度上易字第378 號判決各
    1 份在卷可稽。本件受刑人於前案竊盜案件經法院判刑確定
    後，復於5 年內再犯本案8 件竊盜案件，足證其於前次偵審
    程序後未能記取教訓，不知悔改，其犯罪之手法具有類似性
    ，執行檢察官以受刑人確有因不執行所宣告之刑，難收矯正
    之效或難以維持法秩序之事由，而不准受刑人易科罰金之聲
    請，此一不准易科罰金之指揮執行命令，乃屬法律授權檢察
    官所行使之合法裁量，並符外部界限及內部界限之拘束，乃
    本其法律所賦與指揮刑罰執行職權之行使，對具體個案所為
    之判斷，自難謂有何逾越法律授權或專斷等濫用權力之情事
    。此外，復查無檢察官上開裁量權之行使有何瑕疵之情事所
    為之判斷，檢察官執行受刑人之刑罰所依據之事實及所為之
    裁量，依前開規定及說明，自屬有據，並無違法不當之處。
    受刑人徒執前開異議意旨指摘檢察官執行之指揮為不當，其
    異議為無理由，應予駁回。
五、據上論斷，應依刑事訴訟法第486條，裁定如主文。
中    華    民    國   100    年    10    月    27    日
                  刑事第十三庭  法  官  楊欣怡
以上正本證明與原本無異。
如不服本裁定，應於裁定送達後五日內，向本院提出抗告狀（須
附繕本），並敘明抗告之理由。
                                書記官  黃泰能
中    華    民    國   100    年    10    月    27    日